臺灣新竹地方法院刑事判決　　　　　　100年度審易字第473號
公　訴　人　臺灣新竹地方法院檢察署檢察官
被　　　告　蔡韻華
上列被告因詐欺案件，經檢察官提起公訴（99年度偵字第8196號
），本院合議庭裁定適用簡式審判程序，判決如下：
    主  文
蔡韻華犯詐欺取財罪，處有期徒刑陸月，如易科罰金，以新臺幣
壹仟元折算壹日。緩刑貳年。
    事實及理由
壹、構成犯罪事實：
（一）蔡韻華為新竹縣竹北市地政事務所約僱人員，負責服務臺
      協助民眾查詢業務。緣土地仲介業者黃裕文利用郭方津繼
      承人之一郭泰朗不諳繼承登記之機會，以詐騙方式而用遠
      低於市價之新臺幣（下同）380 萬元價格，向郭泰朗購得
      郭方津遺留之新竹縣竹北市○○○段東海窟小段90-2等5
      筆地號土地（公告現值約1,602 萬元）後，再過戶至黃裕
      文之不知情表弟林志鴻名下（黃裕文所涉詐欺取財及使公
      務員登載不實犯行部分，業經本院以98年度審訴字第755
      號判決判處罪刑確定）。嗣郭泰朗察覺有異，而於民國97
      年7 月間前往新竹縣竹北市地政事務所查詢上開土地價值
      ，因而結識蔡韻華，詎蔡韻華與郭泰朗交談後，得知黃裕
      文以不法手段取得前開土地，應當擔心遭人舉發，蔡韻華
      為求從中牟取利益，竟基於意圖為自己不法所有之詐欺取
      財犯意，於97年7 月底某日，在竹北地政事務所先向郭泰
      朗表示其父親是退休鎮長，可以幫忙將不足之價金討回以
      取信郭泰朗後，蔡韻華再主動聯絡黃裕文並約於97年8 月
      初某日，在新竹縣竹北市○○○路196 號（起訴書誤載為
      169 號）「原味主義餐廳」見面，過程中蔡韻華明知郭泰
      朗並未向司法機關舉發上情，仍當場佯稱已查知黃裕文有
      詐騙郭泰朗賤賣土地一事，郭泰朗已至調查站報案，如果
      黃裕文願意提高買賣價金並給伊報酬，伊在調查站有友人
      可以協助撤銷本案云云，致黃裕文陷於錯誤，而誤信調查
      單位開始偵辦此案，且蔡韻華有管道予以撤銷，為求避免
      司法訴追，便應允將土地買賣價金由原本之380 萬元提高
      至1,000 萬元，如郭泰朗能接受低於1,000 萬元之價格，
      差額部分便作為蔡韻華之酬勞。蔡韻華雖得知黃裕文所提
      出之新價金1,000 萬元仍顯然低於前開土地之公告現值，
      但為求促使協調成功以獲取酬金，乃於97年8 月15日前某
      日，在郭泰朗位於新竹縣竹北市○○街321 號住家向其詐
      稱黃裕文資力不足，僅能再支付500 萬元云云，致郭泰朗
      信以為真，而同意以880 萬元之價格重新訂約。繼於97年
      8 月15日，黃裕文、郭泰朗及蔡韻華乃在前揭原味主義餐
      廳見面換約，黃裕文並當場開立面額各為250 萬元之支票
      2 紙予郭泰朗補足買賣價金差額，迨郭泰朗先行離去後，
      蔡韻華乃表示雙方已經和解，郭泰朗會去調查站撤銷此案
      云云，使黃裕文更加相信刑事責任應可免除，便開立面額
      70萬元、50萬元之支票各1 紙（即上開土地買賣價金之差
      額120 萬元）予蔡韻華作為酬勞。嗣因郭泰朗之胞妹郭玲
      美（起訴書誤載為郭美玲）發覺未能繼承父親郭方津之土
      地而向法務部調查局新竹市調查站（下稱新竹市調查站）
      舉發報案，經調查站循線追查後乃約詢黃裕文前往說明，
      黃裕文始知蔡韻華並無關說撤銷刑事案件之能力而遭到詐
      騙。
（二）案經新竹市調查站移送臺灣新竹地方法院檢察署檢察官偵
      查起訴。
貳、程序方面：
    本件被告蔡韻華所犯詐欺取財罪，係非死刑、無期徒刑、最
    輕本刑為3 年以上有期徒刑之罪，或高等法院管轄第一審之
    案件，被告於本院準備程序進行中，就被訴事實為有罪之陳
    述，經本院合議庭認合於刑事訴訟法第273 條之1 第1 項之
    規定，裁定進行簡式審判程序，此合先敘明。
、認定犯罪事實所根據的證據及理由：
一、被告蔡韻華於新竹市調查站詢問時、檢察官偵查中之供述及
    本院準備程序及簡式審判程序訊問時之自白（見偵查卷第12
    至15、72至77頁，本院卷第15至18、28至33頁）。
二、證人即被害人黃裕文於調詢時及偵查中之證述（見偵查卷第
    5 至9、77至81頁）。
三、證人郭泰朗於調詢時及偵查中之證述（見偵查卷第16至17、
    85至89頁）。
四、玉山銀行面額70萬元之支票及玉山銀行支票存根、不動產買
    賣契約書、切結書等影本各1 份及玉山銀行面額250 萬元之
    支票影本2 紙（見偵查卷第10至11、45至51頁）。
五、本院98年度審訴字第755 號刑事宣示判決筆錄1 份（見偵查
    卷第60至61頁）。
肆、論罪科刑的理由：
一、論罪：被告蔡韻華所為，係犯刑法第339 條第1 項之詐欺取
    財罪。
二、科刑：
（一）主刑：審酌被告明知無關說刑事案件之能力，竟為圖一己
      私利，利用其知悉被害人黃裕文以不法手段取得他人土地
      一事之機會，詐取被害人之財物，致危害被害人財產安全
      ，本不宜輕逭，惟被告事後已與被害人達成和解，有和解
      書、協議書各1 份附卷可憑（見本院卷第20、35頁），以
      及被告犯後於本院準備程序及簡式審判程序坦白承認犯行
      ，已有悔意等一切情狀，量處如主文所示之刑，以資懲儆
      。
（二）緩刑：被告前未曾因故意犯罪受有期徒刑以上刑之宣告，
      此有臺灣高等法院被告前案紀錄表及刑案資料查註紀錄表
      各1 份在卷可查，其因一時失慮致罹刑典，經此次偵、審
      過程之教訓後，當知警惕，且被告與被害人業已達成和解
      ，並經被害人同意給予被告緩刑之宣告，有上開和解書、
      協議書足稽，更何況，對被告施以上開主文所示之短期自
      由刑，倘被告無資力可易科罰金，或因故無法易服社會勞
      動時，則入監執行將有可能產生諸多流弊：對於初犯者，
      若任意施以短期自由刑，將使其喪失對拘禁之恐懼，減弱
      其自尊心；又犯罪者之家屬在物質及精神上均將受到重大
      損失，將衍生更多社會問題；再者犯罪者被釋放時，社會
      復歸時往往遇到多種困難，成為促成其再犯之原因；且執
      行機構設施、人力有限，難以對受刑人全面達到教化之效
      果，若輕易對本案被告施以短期自由刑，將使其易受惡性
      之感染，成為再犯之原因，亦即本性善良者，若僅係偶然
      犯罪或過失犯罪，即受到短期自由刑之拘禁，則成為毫無
      變通地均送到龍蛇雜處之監所服刑，反而會使其學習犯罪
      不良習性及其他犯罪技巧，使該偶然犯罪或過失犯罪者下
      次再犯罪。因此似此短期自由刑既無益於改善受刑人惡性
      ，又無威嚇之效果，反而導致受刑人將來再犯之危險提高
      ，社會將付出更大成本，故本院同時基於以上短期自由刑
      缺失之考量，認對被告所宣告之刑，以暫不執行為適當，
      以觀後效，併予宣告緩刑2 年，以啟自新。
伍、適用法律依據：
一、程序法方面：刑事訴訟法第273 條之1 第1 項、第299 條第
    1 項前段。
二、實體法方面：刑法第339 條第1 項、第41條第1 項前段、第
    74條第1 項第1 款，刑法施行法第1 條之1 第1 項、第2 項
    前段。
本案經檢察官洪期榮到庭執行職務。
中    華    民    國   100    年    8     月    31    日
                    刑事第九庭  法  官    邱忠義
以上正本證明與原本無異。
如不服本判決，應於判決送達後10日內向本院提出上訴書狀。上
訴書狀應敘述具體理由，未敘述上訴理由者，應於上訴期間屆滿
後20日內補提理由書狀於本院（均須按他造當事人之人數附繕本
）「切勿逕送上級法院」。
中    華    民    國   100    年    8     月    31    日
                                書記官    劉依緹
附錄本案論罪科刑實體法條全文：
刑法第339 條第1 項：
意圖為自己或第三人不法之所有，以詐術使人將本人或第三人之
物交付者，處5 年以下有期徒刑、拘役或科或併科1,000 元以下
罰金。（罰金之貨幣單位改為新臺幣，並提高為30倍）